【裁判字號】    97,簡上,367
【裁判日期】    971210
【裁判案由】    毒品危害防制條例
【裁判全文】
臺灣臺北地方法院刑事判決             97年度簡上字第367號
上  訴  人  甲○○
即  被  告
上列上訴人即被告因違反毒品危害防制條例案件，不服本院中華
民國97年7 月30日97年度簡字第2898號第一審簡易判決（起訴書
案號：97年度毒偵字第1683號），提起上訴，本院管轄之第二審
合議庭判決如下：
    主  文
原判決撤銷。
甲○○施用第二級毒品，累犯，處有期徒刑陸月，如易科罰金，
以新臺幣壹仟元折算壹日。
    事  實
一、甲○○前於民國85年間因違反麻醉藥品管理條例案件，經本
    院以85年度易字第3344號判決判處有期徒刑10月確定，又於
    86年間因違反同條例案件，經臺灣板橋地方法院以85年度訴
    字第2261號判決判處有期徒刑5 年2 月，嗣經臺灣高等法院
    以86年度上訴字第2701號判決駁回上訴確定，上開2 案件之
    宣告刑經定應執行有期徒刑5 年4 月，自86年8 月11日入監
    執行，於89年1 月21日假釋付保護管束。惟甲○○於假釋期
    間，又因竊盜、詐欺案件，分別經臺灣高等法院以91年度上
    易字第1747號、91年度上易字第420 號分別判處有期徒刑10
    月、1 年6 月確定，並經臺灣高等法院以92年度聲字第901
    號裁定定應執行有期徒刑2 年2 月，與上開假釋經撤銷後之
    殘刑2 年4 月13日併付執行，於95年7 月10日因縮短刑期執
    行完畢出獄。甲○○另於91年間因施用第二級毒品案件，經
    本院以91年度毒聲字第298 號裁定令入勒戒處所觀察、勒戒
    後，認有繼續施用毒品之傾向，復經本院以91年度毒聲字第
    1174號裁定令入戒治處所施以強制戒治，嗣因戒治成效評定
    為合格，經本院以91年度毒聲字第2547號裁定停止戒治，所
    餘戒治期間付保護管束，於91年12月25日出所，並於92年6
    月16日執行保護管束期滿而執行完畢，由臺灣臺北地方法院
    檢察署檢察官於93年4 月21日以93年度戒毒偵字第54號為不
    起訴處分確定。詎仍不知戒除毒癮，明知甲基安非他命係毒
    品危害防制條例第2 條第2 項第2 款所明定之第二級毒品，
    不得持有及施用，復基於施用第二級毒品甲基安非他命之犯
    意，於97年3 月底某日，在臺北市○○區○○街、昆明街口
    之峨眉停車場公廁內，以將第二級毒品甲基安非他命置於鋁
    箔紙上燒烤吸取其煙霧之方式，施用第二級毒品甲基安非他
    命1 次。嗣於97年4 月4 日16時10分許，因形跡可疑，為警
    在臺北市○○區○○路與內江街口盤查，並經其同意採尿送
    驗後呈甲基安非他命陽性反應，而查知上情。
二、案經臺北縣政府警察局萬華分局報請臺灣臺北地方法院檢察
    署檢察官偵查起訴。
    理  由
壹、程序方面
一、按檢察官審酌案件情節，認為宜以簡易判決處刑者，應即以
    書面為聲請；前條第1 項之案件，被告於偵查中自白者，得
    向檢察官表示願受科刑之範圍或願意接受緩刑之宣告，檢察
    官同意者，應記明筆錄，並即以被告之表示為基礎，向法院
    求刑或為緩刑宣告之請求。被告自白犯罪未為前項之表示者
    ，在審判中得向法院為之，檢察官亦得依被告之表示向法院
    求刑或請求為緩刑之宣告，於該情形下，法院應於檢察官求
    刑或緩刑宣告請求之範圍內為判決，但法院認檢察官之請求
    顯有不當或顯失公平者，不在此限；又依第451 條之1 之請
    求所為之科刑判決，不得上訴，刑事訴訟法第451 條第1 項
    、第451 條之1 第1 項、第3 項、第4 項第4 款、第455 條
    之1 第2 項分別定有明文。是依照上開規定，在審判程序中
    被告自白犯罪，得向法院表示願受科刑之範圍或願意接受緩
    刑之宣告，檢察官亦得依被告之表示向法院求刑（限於得易
    科罰金之罪刑）或請求為緩刑之宣告並記明筆錄，此時法官
    原則上必須受檢察官求刑及求為緩刑宣告之拘束。因之為上
    開協商後，對審方及檢辯雙方產生兩種效力，一為拘束法院
    之效力，法院應於檢察官求刑或緩刑宣告請求之範圍內為判
    決，另一則為限制上訴之效力，當事人對於本條請求之科刑
    判決，亦不得上訴，然反面言之，被告就檢察官之求刑及緩
    刑宣告請求與檢察官達成合意後，法院未於該合意之範圍內
    為判決時，自無刑事訴訟法第455 條之1 第2 項不得上訴規
    定之適用。經查，本件上訴人即被告甲○○於原審準備程序
    中自白犯罪，檢察官當庭求處「有期徒刑6 月」，被告雖當
    庭表示同意，惟檢察官與被告未具體就易科罰金之折算標準
    達成合意，此觀諸原審97年7 月22日準備程序筆錄自明，然
    原審於97年7 月30日以97年度簡字第2898號簡易判決判處被
    告「有期徒刑6 月，如易科罰金，以新臺幣2,000 元折算1
    日」，是以原審所為之簡易判決顯非於檢察官求刑或緩刑宣
    告請求範圍內所作成，揆諸上開說明，自非依據刑事訴訟法
    第451 條之1 第1 項請求所為之科刑判決，則本件當事人（
    檢察官、被告）及法定有獨立上訴權之人自仍保有對原判決
    於法定期間提起上訴之權利。從而，本件被告於法定期間提
    起上訴，於法並無不合，合先敘明。
二、被告於第二審經合法傳喚，無正當之理由不到庭者，得不待
    其陳述，逕行判決，刑事訴訟法第371 條定有明文。次按對
    於簡易判決處刑不服而上訴者，得準用上開規定，此觀諸刑
    事訴訟法第455 條之1 第3 項之規定自明。本件被告經本院
    裁定就其審判程序傳票為公示送達，被告無正當理由未到庭
    ，此有本院公示送達裁定、臺北市萬華區公所97年10月24日
    北市萬秘字第09732436900 號函各1 份在卷可稽，爰不待其
    陳述而為一造辯論判決。
貳、實體方面
一、訊據被告對於上揭時、地施用第二級毒品之事實坦承不諱，
    且被告為警查獲後，於97年4 月4 日17時45分許所採集之尿
    液，經送驗結果，呈甲基安非他命陽性反應，此有臺灣尖端
    先進生技醫藥股份有限公司97年4 月17日濫用藥物檢驗報告
    、臺北市政府警察局偵辦毒品案件尿液檢體委驗單各1 份附
    卷可稽。是被告前揭出於任意性之自白與事實相符，應堪採
    為被告有罪之證據，則被告施用第二級毒品之犯行，堪以認
    定。
二、被告前於於91年間因施用第二級毒品案件，經本院以91年度
    毒聲字第298 號裁定令入勒戒處所觀察、勒戒後，認有繼續
    施用毒品之傾向，復經本院以91年度毒聲字第1174號裁定令
    入戒治處所施以強制戒治，嗣因戒治成效評定為合格，經本
    院以91年度毒聲字第2547號裁定停止戒治，所餘戒治期間付
    保護管束，於91年12月25日出所，並於92年6 月16日執行保
    護管束期滿而執行完畢，由臺灣臺北地方法院檢察署檢察官
    於93年4 月21日以93年度戒毒偵字第54號為不起訴處分確定
    ，此有臺灣高等法院被告前案紀錄表1 紙在卷足參，其於前
    案觀察、勒戒及強制戒治執行完畢後，5 年內再犯本件施用
    毒品罪之事實，事證明確，應予依法論科。本件被告施用毒
    品之犯行，事證明確，應予依法論科。
三、查甲基安非他命係毒品危害防制條例第2 條第2 項第2 款所
    稱之第二級毒品，不得非法持有、施用。核被告所為，係犯
    毒品危害防制條例第10條第2 項之施用第二級毒品罪。其施
    用第二級毒品前後，持有甲基安非他命之低度行為，應為施
    用之高度行為所吸收，不另論罪。被告前於85年間因違反麻
    醉藥品管理條例案件，經本院以85年度易字第3344號判決判
    處有期徒刑10月確定，又於86年間因違反同條例案件，經臺
    灣板橋地方法院以85年度訴字第2261號判決判處有期徒刑5
    年2 月，嗣經臺灣高等法院以86年度上訴字第2701號判決駁
    回上訴確定，上開2 案件之宣告刑經定應執行有期徒刑5 年
    4 月，自86年8 月11日入監執行，於89年1 月21日假釋付保
    護管束。惟被告於假釋期間，又因竊盜、詐欺案件，分別經
    臺灣高等法院以91年度上易字第1747號、91年度上易字第42
    0 號分別判處有期徒刑10月、1 年6 月確定，並經臺灣高等
    法院以92年度聲字第901 號裁定定應執行有期徒刑2 年2 月
    ，並與上開假釋經撤銷後之殘刑2 年4 月13日併付執行，於
    95年7 月10日因縮短刑期執行完畢之事實，有臺灣高等法院
    被告前案紀錄表1 份在卷可參，其受有期徒刑之執行完畢後
    ，5 年以內故意再犯本件有期徒刑以上之罪，為累犯，應依
    刑法第47條第1 項之規定，加重其刑。
四、原審以被告事證明確，據以論罪科刑，固非無見，惟查，刑
    罰之量定，固屬法院自由裁量之職權行使，惟刑事審判之量
    刑，旨在實現刑罰權之分配的正義，故法院對科刑判決之被
    告量刑，應符合罪刑相當原則，使罰當其罪，以契合人民之
    法律感情。此所以刑法第57條明定科刑時應審酌一切情狀，
    尤應注意該條所列各款情形，以為科刑輕重之標準（最高法
    院95年度台上字第1779號判決參照）。經查，本件被告施用
    毒品行為於本質上係屬自我戕害行為，反社會性之程度應屬
    較低，且本案被告查獲後始終坦承犯行，態度尚佳，已見悔
    意，兼衡被告家庭狀況小康，尚有兒子待撫養，有警詢筆錄
    （見受詢問人家庭經濟狀況欄）及上訴狀各1 份在卷可考，
    被告雖前於觀察、勒戒及強制戒治執行完畢後，復因施用毒
    品案件經本院以96年度易字第2052號判決判處有期徒刑5 月
    ，如易科罰金，以新臺幣1,000 元折算1 日確定，本件原審
    量處有期徒刑6 月，固屬低度刑，但就易科罰金之折算標準
    ，卻諭知1 日以新臺幣2,000 元計算，原審易科罰金之折算
    標準除與被告前案易科罰金之折算標準差距甚大外，亦與其
    他相類似之案件易科罰金之折算標準不同，而原審又未說明
    本次加倍諭知易科罰金之折算標準之理由，衡諸被告所犯情
    節及上述家庭生活狀況等情，因認原審量刑有違比例原則及
    平等原則之意旨，自非允當，容有未洽。被告以原審量刑過
    重為由，指摘原審判決不當而提起上訴，為有理由，應予撤
    銷改判。爰審酌被告經觀察、勒戒及強制戒治執行完畢後，
    仍未能戒絕惡習，復再次施用毒品，顯見自制力較為薄弱，
    惟念其於犯罪後坦承犯行，且所犯為自戕行為，未積極侵害
    他人法益，及其素行、教育程度等一切情狀，仍量處有期徒
    刑6 月，但就易科罰金部分，諭知以新臺幣1,000 元折算1
    日，應已足資懲儆。
據上論斷，應依刑事訴訟法第455 條之1 第1 項、第3 項、第36
9 條第1 項前段、第364 條、第371 條、第299 條第1 項前段，
毒品危害防制條例第10條第2 項，刑法第11條、第47條第1 項、
第41條第1 項前段，判決如主文。
本案經檢察官郭昭吟到庭執行職務。
中    華    民    國    97    年    12    月    10    日
                  刑事第十八庭審判長法  官  胡宗淦
                                    法  官  游士珺
                                    法  官  林芳華
以上正本證明與原本無異。
不得上訴。
                                書記官  林鈴芬
中    華    民    國    97    年    12    月    10    日
附錄本案論罪科刑法條
毒品危害防制條例第10條第2項
施用第二級毒品者，處 3 年以下有期徒刑。


司法院資訊處製作；財團法人民間司法改革基金會備份。
